臺灣高等法院臺南分院民事裁定　100年度聲字第92號
聲　請　人　許登財
上列抗告人因與慶福佛堂間分割共有物事件（本院100年度重上
字第57號)，聲請法官迴避，本院裁定如下：
    主  文
聲請駁回。
聲請訴訟費用由聲請人負擔。
    理  由
一、聲請人聲請意旨略以：
  (一)請求陳光秀、莊俊華、曾平杉等三位法官應予自行迴避所審
    理鈞院100年度重上字第57號之分割共有物事件。若前三位
    法官不自行迴避，應受鈞院裁定迴避。並請求鈞院另指派法
    官審理100年度重上字第57號事件。
  (二)緣聲請人於民國（下同）100年9月6日奉接鈞院100年度重抗
    字第44號民事裁定，其裁定理由五謂「相對人就分割之系爭
    土地應有部分總面積為910.64平方公尺，原審計算時就相對
    人所有土地面積小數點第2位部分依『4捨5入法予以捨棄』
    ，並按910.7平方公尺計算，符合一般慣例，亦難謂有何違
    法或不當之處。」而聲請人僅一介百姓非有公權力，無能斷
    有何違法。致於100年9月7日向臺灣板橋地方法院檢察署按
    鈴申告上開三位法官及雲林地方法院法官邱瑞裕等四位法官
    ，因100年度重抗字第44號與100年度重上字第57號皆係鈞院
    民甘股，故足認上開三位法官如審理100年度重上字第57號
    將影響公平、公正之判斷。
  (三)為此，謹依據民事訴訟法第33條第1項第2款及第34條第1項
    等規定，狀請上開三位法官迴避審理鈞院100年度重上字第5
    7號分割共有物事件，以符法制，而期公平、公正等語。
二、經查：
  (一)按法官曾參與該訴訟事件之前審裁判或仲裁者，應自行迴避
    ，不得執行職務，固為民事訴訟法第32條第7款所明定，惟
    所謂「前審裁判」，係指法官曾參與下級審之裁判而言，並
    不包含同審級之其他案件。又按民事訴訟法第33條第1項第2
    款固規定，當事人遇有法官有第32條所定應自行迴避以外之
    情形，足認其執行職務有偏頗之虞者，得聲請法官迴避。惟
    所謂足認法官執行職務有偏頗之虞之情形，係指法官於訴訟
    之結果有利害關係或於當事人有交誼嫌怨或其他客觀原因事
    實，足使人疑其為不公平之審判者而言。亦即應以法官對於
    訴訟標的有特別利害關係，或與當事人之一造有密切之交誼
    或嫌怨，或基於其他情形客觀上足疑其為不公平之審判者為
    其原因事實。若僅憑當事人之主觀臆測，或不滿法官進行訴
    訟遲緩，指摘法官指揮、進行訴訟程序不當或認法官就其聲
    明之證據不為調查、鑑定，則不得謂其有偏頗之虞（最高法
    院90年度台抗字第39號、82年度台抗字第20號裁判參照）。
    另當事人聲請法官迴避，應自為聲請之日起，於三日內釋明
    聲請迴避之原因，民事訴訟法第34條第2項亦定有明文。而
    依民事訴訟法第284條規定，釋明事實上之主張者，應提出
    得即時調查，並可使法院信其主張為真實之證據。
  (二)聲請人係主張本院陳光秀、莊俊華、曾平杉等三位法官現承
    審本院100年度重上字第57號分割共有物事件（下稱系爭分
    割共有物事件），惟渠等前曾審理本院100年度重抗字第44
    號分割共有物事件，認有民事訴訟法第32條第7款法官應迴
    避之原因云云；惟按本院100年度重抗字第44號分割共有物
    事件，與本院分割共有物事件，雖均由本院法官陳光秀、莊
    俊華、曾平杉審理，但上開二事件，均係繫屬本院後分別由
    渠等審理，並非具有上級審與下級審之關係，因此本院100
    年度重抗字第44號分割共有物事件，並非本院系爭分割共有
    物事件之前審裁判，依上開說明，自非屬法官應自行迴避之
    原因。是聲請人請求陳光秀、莊俊華、曾平杉等本院法官應
    予自行迴避所承審之本院系爭分割共有物之事件云云，於法
    顯有未合。
三、又所謂足認法官執行職務有偏頗之虞之情形，係指法官於訴
    訟之結果有利害關係或於當事人有交誼嫌怨或其他客觀原因
    事實，足使人疑其為不公平之審判者而言。亦即應以法官對
    於訴訟標的有特別利害關係，或與當事人之一造有密切之交
    誼或嫌怨，或基於其他情形客觀上足疑其為不公平之審判者
    為其原因事實已如前述。本院法官陳光秀、莊俊華、曾平杉
    等三人前雖曾審理本院100年度重抗字第44號分割共有物事
    件，並於該事件之裁定理由五敘明「相對人就分割之系爭土
    地應有部分總面積為910.64平方公尺，原審計算時就相對人
    所有土地面積小數點第2位部分依『4捨5入法予以捨棄』，
    並按910.7平方公尺計算，符合一般慣例，亦難謂有何違法
    或不當之處」等情（本院卷第7頁)，但渠等僅係就本院100
    年度重抗字第44號分割共有物事件之審理結果於裁定書內敘
    明其認定之理由，並非對聲請人有何偏頗之意見，而本院亦
    查無本院三位法官審理該事件時與當事人之一造有何密切之
    交誼或嫌怨，或有其他疑為不公平之情形，此外聲請人就此
    亦未能提出確切之證據足資證明或供本院查核以實其說，因
    此聲請人認本院上開三位法官審理本院系爭分割共有物事件
    有民事訴訟法第33條第1項第2款所規定足認其執行職務有偏
    頗之虞云云，亦屬無據。
四、再查當事人聲請法官迴避，應自為聲請之日起，於三日內釋
    明聲請迴避之原因，而釋明事實上之主張者，應提出得即時
    調查，並可使法院信其主張為真實之證據；民事訴訟法第34
    條第2項、第284條分別定有明文，本件聲請人聲請法官迴避
    ，就所釋明事實上之主張即執行職務有偏頗之虞，並未於聲
    請之日起三日內提出能供本院即時調查，並使本院信其主張
    為真實之證據，則揆諸前揭說明，聲請人聲請審理本院系爭
    分割共有物事件之法官應依法迴避云云，依法亦有不符。
五、綜上，本件既無承審法官有參與系爭訴訟事件之前審或仲裁
    之情形，聲請人亦未提出能即時調查之證據以釋明承審法官
    有民事訴訟法第32條所定以外之情形，足認其執行職務有偏
    頗之虞，則聲請人以本院法官陳光秀等人既曾審理本院100
    年度重抗字第44號分割共有物事件，又承審本院相同當事人
    之系爭分割共有物之事件，應自行迴避及渠等執行職務有偏
    頗之虞，亦應由本院裁定迴避云云，既不可採，其聲請法官
    迴避為無理由，應予駁回。
六、據上論結，本件聲請為無理由，依民事訴訟法第95條、第78
    條，裁定如主文。
中    華    民    國  100    年    10    月    3  日
                  民事第五庭   審判長法  官   張世展
                                     法  官   王明宏
                                     法  官   顏基典
上為正本係照原本作成。
如對本裁定抗告，須於本裁定送達後10日內向本院提出抗告狀（
須附繕本），並應繳納抗告費新台幣1千元
中    華    民    國   100    年    10    月    3     日
                                     書記官   劉岳文